最高法院刑事判決　　　　　　九十六年度台上字第六九九五號
上　訴　人　甲○○
　　　　　　　　　　號
上列上訴人因違反森林法案件，不服台灣高等法院台南分院中華
民國九十五年八月十日第二審判決（九十五年度上訴字第七四七
號，起訴案號：台灣台南地方法院檢察署九十四年度偵字第一二
四００號），提起上訴，本院判決如下：
    主  文
上訴駁回。
    理  由
按刑事訴訟法第三百七十七條規定：上訴於第三審法院，非以判
決違背法令為理由，不得為之。是提起第三審上訴，應以原判決
違背法令為理由，係屬法定要件。如果上訴理由狀並未依據卷內
訴訟資料，具體指摘原判決不適用何種法則或如何適用不當，或
所指摘原判決違法情事，顯與法律規定得為第三審上訴理由之違
法情形，不相適合時，均應認其上訴為違背法律上之程式，予以
駁回。本件原判決撤銷第一審之科刑判決，改判論上訴人甲○○
以於他人林地內，擅自占用罪，處有期徒刑陸月，併科罰金新台
幣伍萬元；並諭知有期徒刑如易科罰金及罰金如易服勞役之折算
標準。係依憑上訴人之自白（坦承：於原判決認定之時、地，在
國有林地內，擅自舖設直徑為五公分，長約一千七百公尺之水管
，接引泉水使用，而占用八十五平方公尺之國有林地等事實不諱
），及證人即行政院農業委員會林務局嘉義林區管理處巡山員許
智雄（證陳：於接獲檢舉後，前往案發地點查勘，發現上訴人擅
自舖設水管至上訴人住處之水塔等情）、警員許家彰（證稱：上
訴人嗣已將擅自舖設之水管拆除等語）等人之證言，並參酌上訴
人舖設水管地點之現場照片、航空照相圖等證據資料，而為論斷
，已敘明其所憑之證據及認定之理由。從形式上觀察，原判決並
無足以影響判決結果之違法情形存在。上訴意旨略稱：(一)、上訴
人行為後，刑法第五十七條業經修正，原判決未就該法條為新舊
法之比較適用，自有判決不適用法則之違法。(二)、上訴人所犯之
森林法第五十一條第一項之擅自占用他人林地罪，係刑法第三百
二十條第二項竊佔罪之特別規定，第一審判決認二罪係想像競合
犯，而從一重處斷，於法未合；原審未加糾正，而予維持，同屬
違誤。又上訴人係為取水使用，始肇犯行，實有不得已之苦衷，
原判決未斟酌及此，亦有可議。(三)、擅自占用他人林地罪，係以
占用之行為有繼續性及排他性為必要之成立要件。原判決就此未
詳加認定說明，遽行判決，難謂適法等語。惟查：(一)、上訴人行
為後，刑法第五十七條雖經修正，但於上訴人並無有利或不利之
情形，原審未就此為新舊法之比較適用，並無違法可言，不容執
以指摘，而資為合法之第三審上訴理由。(二)、本件第一審及原審
均未認上訴人同時觸犯竊佔罪名，且原判決係撤銷第一審判決予
以改判，並無上訴意旨所指維持第一審不當判決之情形。又原判
決業已認定上訴人係為接水使用，而犯本罪，並於科刑時審酌其
犯罪之動機，要無未加斟酌之情事。上訴意旨未依卷內訴訟資料
所為之任意指摘，尤非第三審上訴之適法理由。(三)、本件原判決
依其證據調查之結果，認定：上訴人於該判決事實欄所載之時、
地，占用國有林地，舖設水管揭引水源使用，迄經舉發之後，始
自行拆除等事實綦詳，自係指上訴人占用之行為具有繼續性，並
已侵害林地所有權之排他性甚明，並無疑義。核與判決未認定事
實或不載理由之違法情形，並不相當。上訴意旨徒以自己之說詞
，漫事爭執，難認已符合首揭法定之第三審上訴要件。其上訴違
背法律上之程式，應予駁回。
據上論結，應依刑事訴訟法第三百九十五條前段，判決如主文。
中　　華　　民　　國　九十六　年　 十二 　月　 十三 　日
                      最高法院刑事第五庭
                          審判長法官  林　增　福
                                法官  邵　燕　玲
                                法官  張　清　埤
                                法官  陳　世　雄
                                法官  蔡　國　在
      本件正本證明與原本無異
                                      書  記  官
中　　華　　民　　國　九十六　年　 十二 　月　 十八 　日
                                                Ａ
